【裁判字號】    95,交易,13
【裁判日期】    951128
【裁判案由】    過失傷害
【裁判全文】
臺灣彰化地方法院刑事判決              95年度交易字第13號
公  訴  人  臺灣彰化地方法院檢察署檢察官
被      告  甲○○
選任辯護人  陳大俊律師
上列被告因過失傷害案件，經檢察官提起公訴（94年度偵字第8714號）
，本院判決如下︰
    主  文
甲○○因過失傷害人致重傷，處有期徒刑伍月，如易科罰金，以
銀元佰元即新台幣玖佰元折算壹日。
    事  實
一、甲○○於民國（下同）94年4月8日中午12時許，駕駛車號6P
    －4671號自小客車，由西往東方向停放於彰化縣彰化市○○
    路389號前時，應注意停車向外開啟車門時，應注意行人、
    車輛、並讓其先行，而依當時情形亦無不能注意之情事，竟
    疏於注意民生路上來往車輛，而貿然開啟車門，適有乙○○
    騎乘車號TOT－683號輕機車，沿民生路由西往東方向行駛至
    該處，突遭甲○○開啟之車門撞及，乙○○因而人車倒地，
    致受有創傷性第4、5節椎間盤突出、左側脛骨近端開放性骨
    折術後、右前臂前端閉鎖性骨折等傷害，當場昏迷，經送醫
    手術救治後，仍為關節活動角度受限、運動功能顯著障礙、
    左膝內側關節軟骨退化、關節縫隙減少、兩側第七頸神經、
    第一胸神經及左側腓神經及左側脛神經損傷等難治之傷害。
    甲○○則於肇事後警察人員到場處理時表明肇事人身分而自
    首接受裁判。
二、案經乙○○告訴彰化縣警察局彰化分局移送臺灣彰化地方法
    院檢察署檢察官偵查起訴。
    理  由
一、按本件起訴書原係論載被告甲○○涉犯刑法第284條第1項前
    段之過失傷害罪嫌，嗣經公訴檢察官於本院審理時當庭變更
    起訴法條為同條項後段之過失重傷罪嫌（參本院95年9月18
    日準備程序筆錄），合先敘明。
二、訊據被告甲○○固坦承上揭時地停放車輛之事實不諱，惟矢
    口否認有何過失傷害犯行，辯稱：伊將車輛停放於路旁後尚
    未開啟車門，即聽到車輛倒地碰撞聲後伊始開門下車查看，
    發現乙○○倒在路旁，是本件之乙○○並非伊開車門所撞傷
    ，警員到場處理時伊因未詳看筆錄即予簽名，不知警員將筆
    錄記載為伊有承認開車門肇事，且警員當時現場圖所載伊車
    輛之左車門有受損乙節亦非事實，此勘驗車輛現況可明云云
    。被告之辯護人亦辯以：本件現場調查筆錄及現場圖所載被
    告車輛車門受損與事實不符，肇事鑑定委員會以被告開啟車
    門為前提所作鑑定自非足採；又醫院對於告訴人乙○○之重
    傷函文僅係根據告訴人對於醫生主觀上之主訴所為之記載，
    亦非得為採信云云。
三、經查：
(一)本件告訴人乙○○於上開時地騎車時為停放路旁車輛開啟車
    門撞擊而倒地受傷乙情，業據證人乙○○於本院審理中供證
    綦詳，並有道路交通事故現場圖、道路交通事故調查報告表
    (一)、(二)各1紙、現場及車損照片7幀等件在卷可稽，而告訴人
    發生車禍後，被告甲○○於警到場處理時亦向警員供稱：「
    （問：肇事前行進方向、車道及肇事經過情形？）沿民生路
    由西向東方向行駛，行至上述發生時、地（94年4月8日中午
    12時、民生路389號前），我車輛停著後，我要開啟車門準
    備下車找東西，在車門開啟一些時就被後方1部機車撞擊我
    車門後，機車及人倒地受傷送醫治療。」等節，有被告簽認
    並按捺指紋之彰化縣警察局道路交通事故談話紀錄表在卷可
    參，而被告確有為上揭供述乙情，亦據證人即到場處理之彰
    化縣警察局彰化分局交通事故處理小組警員楊木來於偵查中
    結證屬實；再據道路交通事故現場圖、道路交通事故調查報
    告表(二)及現場照片所示，告訴人機車倒地位置確係於被告所
    駕自小客車左前車門左前方，亦屬機車遭被告車門撞擊後之
    行進方向，足見告訴人機車確係與遭被告開啟車門所撞，應
    屬無疑；又告訴人車禍送醫救治時其右大腿外側瘀青約10x8
    cm，且有擦傷乙情，有財團法人彰化基督教醫院護理紀錄可
    憑（附本院卷），亦與告訴人指證遭被告車門撞擊之部位相
    符，諸此俱徵被告所辯其未開啟車門云云，顯係卸責之詞，
    不足採信。
(二)又告訴人乙○○因本件車禍，致受有創傷性第4、5節椎間盤
    突出、左側脛骨近端開放性骨折術後、右前臂前端閉鎖性骨
    折等傷害，當場昏迷，經送醫手術救治後，仍為關節活動角
    度受限、運動功能顯著障礙、左膝內側關節軟骨退化、關節
    縫隙減少、兩側第七頸神經、第一胸神經及左側腓神經及左
    側脛神經損傷等難治之傷害乙情，亦有告訴人之診斷證明書
    、財團法人彰化基督教醫院護理紀錄及中山醫學大醫附設醫
    院中港分院中山醫港95川吉字第0950001016號函（附本院卷
    ）可稽，又上揭函文為中山醫學大醫附設醫院中港分院函覆
    本院之查詢，尚非屬一般患者對於醫生之主訴，是告訴人因
    本件車禍致重傷之事實亦明，被告之辯護人所辯該函文係醫
    生根據告訴人主訴所記載云云，核屬無據，非可採信。
(三)按汽車停車向外開啟車門時，應注意行人、車輛、並讓其先
    行，道路交通安全規則第112條第15款定有明文。被告開啟
    車門時，自應注意上述道路交通安全規定，且依當時情況，
    又無不能注意之情形，竟疏不注意，以致肇事，被告之駕車
    行為，自應有過失。又被告過失駕駛行為，與告訴人受有傷
    害間，具有相當因果關係，是其過失重傷害犯行，堪以認定
    。再本件經送台灣省彰化縣區車輛行車事故鑑定委員會鑑定
    及台灣省汽車肇事覆議委員會覆議結果，均持相同看法，有
    該鑑定委員會彰化縣區950056號鑑定意見書及該覆議鑑定委
    員會府覆議字第0950100249號函（均附本院卷）足考，益證
    被告之行為有過失，本案事證明確，被告之犯行堪以認定。
    又被告雖聲請勘驗肇事車輛現況，然本院認上揭事證已明，
    核無勘驗必要，併此敘明。
四、被告行為後，刑法於94年2月2日修正公布、刑法施行法於95
    年6月14日修正公布、罰金罰鍰提高標準條例於95年5月17日
    修正公布，並均於95年7月1日施行，關於本案應適用之新舊
    法，茲比較如下：
  １、刑法第2條第1項規定，係規範行為後法律變更所生新舊法
      律比較適用之準據法，於95年7月1日刑法施行後，應適用
      刑法第二條第一項之規定，為「從舊從輕」之比較（最高
      法院95年5月23日第8次刑事庭會議決議第1點第1項參照）
      。
  ２、刑法第33條第5款關於罰金刑之規定，由「罰金：一元以
      上」修正為「罰金：新臺幣一千元以上，以百元計算之」
      ，應依刑法第二條第一項規定，適用最有利於行為人之法
      律（最高法院95年5月23日第8次刑事庭會議決議參照）。
      本案刑法第284條第1項後段關於「或科五百元以下罰金」
      之罰金刑部分，經比較新、舊法結果，應以被告行為時之
      法律即修正前第33條第5款規定，最有利於被告。
  ３、刑法第41條第1項前段關於易科罰金折算標準之規定，由
      「犯最重本刑為五年以下有期徒刑以下之刑之罪，而受六
      個月以下有期徒刑或拘役之宣告，因身體、教育、職業、
      家庭之關係或其他正當事由，執行顯有困難者，得以一元
      以上三元以下折算一日，易科罰金。」修正為「犯最重本
      刑為五年以下有期徒刑以下之刑之罪，而受六個月以下有
      期徒刑或拘役之宣告者，得以新臺幣一千元、二千元或三
      千元折算一日，易科罰金。」應依刑法第2條第1項規定，
      適用最有利於行為人之法律（最高法院95年5月23日第8次
      刑事庭會議決議第3點第2項參照）。修正前刑法第41條第
      1項前段之易科罰金折算標準，依修正刪除前之罰金罰鍰
      提高標準條例第2條規定，應就其原定數額提高為一百倍
      折算一日，並依現行法規所定貨幣單位折算新臺幣條例第
      2條規定，以新臺幣三倍折算之，亦即修正前刑法第41條
      第1項前段之易科罰金折算標準，應以銀元三百元即新臺
      幣九百元折算為一日，經比較新、舊法結果，應以被告行
      為時之法律即修正前刑法第41條第1項前段，修正前罰金
      罰鍰提高標準條例第2條規定，最有利於被告。
  ４、又修正前之刑法第62條自首必減輕之規定較修正後得減輕
      規定為較有利於被告, 自應適用修正前自首規定。
五、核被告甲○○所為，係犯刑法第284條第1項後段之過失重傷
    害罪，又被告於肇事後警察人員到場處理時表明肇事人身分
    而自首接受裁判乙節，有彰化縣警察局道路交通事故肇事人
    自首情形紀錄表足參（附8714號偵卷第17頁），應依修正前
    刑法第62條規定減輕其刑。爰審酌被告係偶發初犯，被告之
    過失程度，被害人所受傷害、被告肇事後態度及尚未與被害
    人和解等一切情狀，量如主文所示之刑，並諭知易科罰金之
    折算標準。
據上論斷，應依刑事訴訟法第299條第1項前段、刑法第2條第1項
、修正前刑法第284條第1項後段、第41條第1項前段、第62條，
罰金罰鍰提高標準條例第1條前段，修正前罰金罰鍰提高標準條
例第2條，依現行法規所定貨幣單位折算新臺幣條例第2條，判決
如主文。
本案經檢察官鮑慧忠到庭執行職務。
中    華    民    國    95    年    11    月    28    日
                  刑事第一庭    審判長法  官  林欽章
                                      法  官  姚銘鴻
                                      法  官  葉明松
以上正本證明與原本無異。
如不服本判決，應於判決送達後十日內向本院提出上訴狀 (須附
繕本 )。
告訴人或被害人對於判決如有不服具備理由請求檢察官上訴者，
其上訴期間之計算係以檢察官收受判決正本之日期為準。
中    華    民    國    95    年    11    月    28    日
                                      書記官  陳錫威
附錄本案論罪科刑法條全文：
 刑法第284條第1項前段
 因過失傷害人者，處6月以下有期徒刑、拘役或500元以下罰金，
 致重傷者，處1年以下有期徒刑、拘役或500元以下罰金。


司法院資訊處製作；財團法人民間司法改革基金會備份。
